# 关于售后回购的会计处理问题

提问人：xiangqian 时间：2019-08-25 20:35:53
陈老师您好！请教一个特殊的售后回购的问题：A 是一家整车生产企业，B是一家汽车销售公司，C 是一家融资租赁公司。A 控股B，C 与AB无关联关系。
B 将一批汽车以市场价销售给 C，同时 A与 C 签订回购协议，约定 3 年后以销售价的 60% 回购这批汽车，并由 A向 C 支付30% 回购保证金（ 3年后可抵减回购款）。C 在持有期间将所购汽车租赁给某出行平台。
我的问题是：1/ 业务定性：上述业务是否应作为一项资产租赁业务处理？如果是，是在 B公司单体层面直接做租赁处理；还是 B 公司单体层面先做销售商品处理，再在 A 公司合并层面冲销相关销售业务收入成本并补充确认租赁业务收入？2/ 报表列示：如作为租赁业务处理，这批汽车在合并报表中是否仍能作为流动资产的存货中列示？还是须调整至固定资产或其他非流动资产？
3/ 如这笔存货不能在合并报表中出表，是否应在每期期末计提减值准备？还是在 3 年后回购时再做减值测试？
4/ B 从 C 收取的购车款、A向 C 支付的购车保证金和回购款在现流表中应如何分类列示？
盼得到您的指导，万分感谢！

回答人：chenyiwei
对 A个别报表而言，如果这批汽车就是A 出售给B 的，即A 出售汽车给B 和 B 出售汽车给C，以及 A 向C 作出回购承诺这三者之间存在直接对应关系，构成一揽子交易的，则在 A 的个别报表层面就按售后回购（构成远期合约）处理，即实质上相当于 A 将汽车租赁给 C 使用 3 年，租金为车价的 40%，此时 A 作为出租人应根据租赁准则判断是构成经营租赁还是融资租赁，分别进行相关会计处理，如果构成融资租赁的，则应确认销售收入（个人理解构成融资租赁的可能性不大）。如果构成经营租赁，则不能实现 “出表”。
A 的合并报表层面，也按照上述原则处理。
B 的单独报表中，可以作为采购和销售两笔业务处理。
对 A 支付给 C 的回购保证金，构成一项金融资产。如果该保证金在 3 年内不计息，则其损失的资金时间价值应构成对 A 的个别报表和合并报表层面确认的汽车销售收入（如构成融资租赁）或租金收入（如构成经营租赁）
的一项调整因素。

提问人：xiangqian 时间：2019-08-27 09:16:20
谢谢陈老师！本案中这批汽车确实是 A 出售给 B 的，但与B 出售汽车给C，以及 A向 C作出回购承诺之间没有直接对应关系，因为 A 生产的所有汽车都以固定的结算价格出售给 B，这批汽车只是其中的一部分。这种情况下在 A 个别报表中做租赁处理是不是就不合适了？谢谢！

回答人：chenyiwei
可以重新考虑，但建议谨慎处理。